臺灣新竹地方法院刑事判決　　　　　　　　　　　　　八十九年度訴字第四七六號
　　公　訴　人　臺灣新竹地方法院檢察署檢察官
　　被　　　告　乙○○
右列被告因搶奪等案件，經檢察官提起公訴（八十九年度偵字第二四０五號），本院
判決如左：
    主  文
乙○○無罪。
    事  實
一、公訴意旨略以：被告乙○○意圖為自己不法之所有，於民國八十九年二月二十九
    日下午九時十五分許，駕駛其所有未懸掛車牌之自小貨車為工具，在新竹縣湖口
    鄉○○路四七號前即仁慈醫院附近，趁丙○○走向停於路旁車號Ｖ六－三六九一
    號自小客車而不注意之際，被告突自貨車前窗伸手搶奪丙○○背在肩上之皮包一
    個，內有新台幣（下同）一萬餘元、美金一千一百元、手錶一隻、中國信託信用
    卡（卡號0000000000000000）一張、太平洋百貨公司信用卡一
    張、護照及台胞證各一本、軍人補給證、健保卡、識別證各一張、郵局提款卡及
    存摺一本等物，得手後，旋即駕車逃逸。當日下午九時五十分許，被告另夥同不
    詳姓名之男子一名，共同持前開搶得之中國信託信用卡一張，至新竹市○○街五
    三號中原書局購買玩具手槍二支，合計一萬二千五百元，被告並在簽帳單持卡人
    簽名欄上偽造「丙○○」之署押，完成持卡消費手續，足生損害於丙○○，嗣經
    警循線查獲，因認被告涉有搶奪及偽造署押罪等語。
二、按犯罪事實應依證據證認定之，無證據不得推定其犯罪事實；又不能證明被告犯
    罪者，應諭知無罪之判決，刑事訴訟法第一百五十四條、第三百零一條第一項分
    別定有明文。次按刑事訴訟法上所謂認定犯罪事實之證據，係指足以認定被告確
    有犯罪行為之積極證據而言，該項證據自須適合於被告犯罪事實之認定，始得採
    為斷罪資料。如未能發現相當證據，或證據不足以證明，自不能以推測或擬制之
    方法，以為裁判之基礎。又刑事訴訟上證明之資料，無論其為直接或間接證據，
    均須達於通常一般之人均不致有所懷疑，而得確信其為真實之程度，始得據為有
    罪之認定，若其關於被告是否犯罪之證明未能達此程度，而有合理性懷疑之存在
    ，致使無從形成有罪之確信，根據「罪證有疑，利於被告」之證據法則，即不得
    遽為不利被告之認定。此分別有最高法院二十九年上字第三一○五號、四十年臺
    上字第八六號、七十六年臺上字第四九八六號判例可資參照。
三、訊據被告堅詞否認有何公訴意旨所認之犯行，辯稱：八十九年二月二十九日晚上
    其與配偶、小孩一起上街買東西、在家看電視，且其父親彭清雲所有之車號ＲＡ
    －二二六號藍色自用大貨車車斗上，以噴漆噴有車號，非常明顯，被害人不可能
    不會看到等語，並庭呈車號ＲＡ－二二六號藍色自用大貨車照片二幀。
四、公訴人認被告涉有右開犯行，無非係以告訴人丙○○之指述、秘密證人陳丁○○
    、甲○○之指認，以及信用卡簽帳單為主要論據，並佐以被告家中確有一輛藍色
    貨車、被告亦偶有駕駛代步之情形，且行搶地點距被告居處不遠，約在三公里範
    圍內，顯然被告對於該址之地緣關係極熟，尤以當地之街道狹窄，容二車會車已
    屬不易，歹徒竟能無須下車、單從貨車前窗伸手即能搶得告訴人丙○○之肩上皮
    包，並從容逃離現場，若非熟識該處地形之人絕少可能，再簽帳單上「丙○○」
    之筆跡以一般人目光初步判斷，與被告當庭所書字樣略屬近似，亦不失為旁證可
    供參酌。
五、經查：
（一）本件搶案之經過情形確如前述，已據告訴人丙○○陳述詳明，且有刑事案件報
      案三聯單及遭搶後遭他人盜刷中國信託信用卡之簽帳單在卷可證。但關於搶奪
      者之特徵、是否為本案被告此揭重要之點，告訴人丙○○於警訊時係指述：「
      共有二個人（搶走皮包），都是男孩子，一個開車，一個搶我皮包。開一輛大
      約一點七五公噸之藍色貨車。沒有掛車牌。因為當時他們兩人搶走我的皮包時
      速度太快，所以看不到搶匪明顯的特徵，只知道搶匪大約三十歲左右的人」（
      見偵查卷第五頁反面）；於偵查中經公訴人當庭播放攝有被告正面、側面之錄
      影帶勘驗後，告訴人丙○○則稱：「錄影帶被告之特徵僅頭髮之平頭特徵略似
      ，餘均無法確認係行搶之被告」（見偵查卷第二八頁）、「（問：播放之錄影
      帶顯示之被告是否就是當天搶你皮包之人？）我不敢確認，因為當時是晚上視
      線不好，且對方是在車上於行進中」（見偵查卷第二十九頁反面）；嗣於本院
      與被告共同或分別訊問時，告訴人丙○○均稱：「（問：是不是在場的被告搶
      你的東西？）我沒有看清楚」（見本院九十年一月二日訊問筆錄）、「（你在
      前審法官開庭時有無看過被告？）有，不過被搶時搶匪坐在貨車內又是晚上我
      看不清楚」（見本院九十年一月二十九日訊問筆錄）。是以，告訴人始終未確
      定搶匪即係被告。
（二）車號ＲＡ－二二六號車輛係被告之父彭清雲所有，於七十九年十二月五日即領
      得牌照，且為藍色自用大貨車，並非公訴意旨所稱之自用小貨車，有交通部公
      路局新竹區監理所九十年四月十八日函暨所附汽車新領牌照登記書、汽機車各
      項異動登記書可參。又依被告所提供之照片二幀可明顯看出該大貨車車斗以白
      漆漆有「自用」、「ＲＡ２２６」等字，且「ＲＡ」字樣有部分已呈白漆斑駁
      之現象，堪認並非近期所漆，此二幀照片經提示後，告訴人丙○○業已表示搶
      匪所用之車輛雖係同型車，但無噴漆，完全沒有號碼（見本院九十年一月二日
      訊問筆錄）。
（三）證人陳丁○○即設於新竹市○○街五三號中原書局之實際負責人，其固證述八
      十九年二月二十九日晚上十時許，有二名年輕人以告訴人丙○○遭搶之中國信
      託信用卡至中原書局刷卡購買二把玩具槍，然於偵查中已證稱其只能確認錄影
      帶中之被告曾去中原書局消費過（見偵查卷第二六頁反面），經公訴人當庭播
      放上開攝有被告正面、側面之錄影帶後，證人陳丁○○復證言：「當時有二個
      年輕人來，拿信用卡給我的是一個較高的人，簽信用卡署名的也不是錄影帶之
      被告，那個人比錄影帶拍攝之被告還要高，所以我不能確認就是當晚來消費之
      人」（見偵查卷第二九頁反面），是以，證人陳丁○○並未陳明被告即係持遭
      搶之信用卡購物之人。又證人陳丁○○與被告在本院共同接受訊問時，證人陳
      丁○○對於所見所聞以及警訊情形更加詳述：「（問：是否認識或看過庭上之
      被告乙○○？）我有印象他之前有到我店裡買過東西，拿今日庭呈信用卡簽帳
      單來我店裡買東西的人有二位，一個高一個矮，買的東西是玩具手槍，高的人
      拿信用卡出來刷卡簽名結帳，我確定高的人不是庭上的被告乙○○，至於矮的
      那位是不是被告我不是很確定，八十九年三月一日警察到我店裡，拿了很多張
      口卡給我指認，我認出被告曾來過我店裡，但被告是否就是在八十九年二月二
      十九日拿（遭搶之）信用卡來我店裡買玩具槍的人，我不能確定，這點我有告
      訴警察，後來警察有拿錄影帶給我確認，我還是不能確定被告是否就是八十九
      年二月二十九日買玩具槍的人。（問：提示八九偵字第二四○五號第一○、一
      一頁，這份為何要在筆錄上蓋指印？）是警察叫我蓋指印的，我有跟警察說我
      不能百分之百確定，但警察說沒關係，叫我蓋印」（見本院九十年四月二十四
      日訊問筆錄）。從而，證人陳丁○○之證詞，實不足以認定被告即係持告訴人
      丙○○遭搶之信用卡刷卡購買玩具槍之人。
（四）證人甲○○乃證人陳丁○○之子，固亦於警訊中指證被告係持前開遭搶之中國
      信託信用卡於中原書局購買玩具槍之人，然於本院詢以詳細經過情形，則結證
      稱：「（問：提示警訊筆錄，這是否是你簽名蓋手印的？）是，但我沒辦法確
      定被告是否為我看到的二名男子之一，八十九年二月二十九日我從學校回店裡
      ，看到一高一矮的人在櫃台，我看了一眼因為有功課要做，我很快就進到店的
      更裡面的房間內去做功課了，當時在櫃台的是我母親陳丁○○，警察拿錄影帶
      給我看時，我不能確認影帶中人是否就是當天那二名男子之一。（問：警訊筆
      錄你為何說被告就是這二名男子之一拿卡買玩具手槍的人？）這份筆錄我沒有
      仔細看。（問：是否願意當庭指認被告是否為當天那二人中其中一人？）願意
      。（問：剛剛所提之被告是否就是你看到的那二名男子之一？）感覺上比較像
      那個矮的人，不過我沒有看到那二人的臉我不能確定是否就是那二人其中之一
      」（見本院九十一年一月二十九日訊問筆錄）。查證人甲○○於前開時地僅匆
      匆看了一眼，復未看到刷卡買玩具槍之人之面貌，且到院後仍陳明無法確定被
      告是否為當天購物刷卡之任何一人，足認證人甲○○於警訊中所述，尚無從採
      之為認定被告有罪之依據。
（五）被告於八十九年十一月二十一日當庭書寫之「丙○○」筆跡，經與證人陳丁○○所提之玩具槍簽帳單原本併送內政部警政署刑事警察局鑑定，該局於九十年
      八月十六日以（九０）刑鑑字第一七日六九八號函稱待鑑字跡有做作之虞、由
      現有資料無法確認等語，故尚無從採為被告論罪科刑之積極證據，首應敘明。
      其次，被告與告訴人丙○○同姓，依卷內被告多次訊問筆錄上之簽名，由一般
      目光檢測即可看出被告關於「彭」字之運筆、捺劃，核與前開簽帳單上所示之
      「彭」字不同。再者，本院於九十一年一月十八日再命被告當庭書寫「富貴吉
      祥新年快樂澎湖海產香酥鹹餅」等詞，經與簽帳單上「丙○○」三字再行比對
      ，不僅「彭」字之筆跡相異，「貴」、「香」二字之撇捺方向、字內之「貝」
      、「曰」大小，亦均顯有不同，堪信簽帳單上「丙○○」三字確非被告所書，
      益加無法肯認被告有公訴人前開所指之犯行。
（六）綜合以上各情，告訴人丙○○、證人陳丁○○、甲○○均未指證被告係犯下公
      訴意旨所載各罪之人，被告父親彭清雲所有之藍色自用大貨車復經告訴人表示
      與其遭搶時所見者不同，且上開簽帳單上之筆跡經多方比對，堪可確定並非被
      告所寫，是以被告辯稱其未參與前述搶奪或盜刷信用卡等犯行，應堪採信。雖
      被告位於新竹縣湖口鄉○○村○○路三七一巷一號之住所，與告訴人丙○○遭
      搶之地點同屬新竹縣湖口鄉內，惟新竹縣湖口鄉居民不知凡幾，熟悉行搶地點
      之人亦無從計算，復查無其他積極證據足以認定被告涉有公訴人所指之搶奪暨
      偽造文書等犯行，實難僅憑地緣關係即認定係被告所為。揆之前揭法條規定與
      判例見解，本件既不能證明被告犯罪，自應為無罪之諭知，以免冤抑。
據上論斷，應依刑事訴訟法第三百零一條第一項，判決如主文。
本案經檢察官蕭斌志到庭執行職務。
中      華      民      國    九十一    年      二      月    二十五    日
                              臺灣新竹地方法院刑事第一庭
                                  法  官  李  珮  瑜
右正本證明與原本無異。
如不服本判決，應於送達後十日內向本院提出上訴狀（應附繕本），上訴於台灣高等
法院。
                                  書記官  龔  紀  亞
中      華      民      國    九十一    年      二      月    二十五    日
